臺灣高等法院臺南分院刑事判決
110年度上訴字第82號
上  訴  人  
即  被  告  江惠茹




上列上訴人因偽造文書等案件，不服臺灣嘉義地方法院109年度
訴字第662號中華民國109年11月30日第一審判決（起訴案號：臺
灣嘉義地方檢察署109年度偵字第8612號），提起上訴，本院判
決如下：
    主  文
原判決撤銷。
江惠茹犯如附表一編號1至3「本院諭知之主文」欄所示之罪，各
處如附表一編號1至3「本院諭知之主文」欄所示之刑。所處得易
科罰金之刑，應執行有期徒刑玖月，如易科罰金，以新臺幣壹仟
元折算壹日。均緩刑貳年，並應按附表二所示之賠償金額及方式
向許萬菀支付損害賠償。
    事  實
一、江惠茹知悉其祖父之友人許萬菀（起訴書誤載為許萬莞，檢
    察官已當庭更正）已年邁，且獨居在嘉義縣○○鄉○○村○○○00
    號之1，又其門戶常未上鎖，認有機可乘，竟為下列行為：
㈠、意圖為自己不法所有，基於侵入住宅竊盜之犯意，於民國109
    年6月21日3時許，至上址確認大門沒鎖即逕開門進入許萬菀
    居住之屋內，徒手竊得許萬菀所有之現金新臺幣（下同）6,
    000元，得手後離去。
㈡、意圖為自己不法所有，基於侵入住宅竊盜之犯意，於109年7
    月7日20時許，至上址確認大門沒鎖即逕開門進入許萬菀居
    住之屋內，竊得許萬菀所有之現金8,500元，得手後離去。
㈢、於109年7月9日7時許，行經許萬菀住處附近時，適見許萬菀
    在外步行不在家，認機不可失，復意圖為自己不法所有，基
    於侵入住宅竊盜之犯意，至上址確認大門沒鎖逕即開門進入
    許萬菀居住之屋內，竊得許萬菀所有之民雄鄉農會帳號0000
    000000000000號帳戶之存摺及印鑑章。得手後見該帳戶內尚
    有7萬餘元存款，竟基於詐欺取財及偽造私文書後行使的犯
    意，於同日8時許，至嘉義縣○○鄉○○路00號之民雄鄉農會，
    冒用許萬菀之名義，在取款憑條上填寫帳號、提領金額，並
    持許萬菀之印鑑章蓋印在該取款憑條上，偽造以許萬菀名義
    欲提領7萬元之取款憑條後，交付與不知情之農會經辦人員
    行使，佯裝已受許萬菀授權提領款項，使不知情之農會經辦
    人員陷於錯誤，誤認江惠茹為許萬菀授權的人，而交付現金
    7萬元與江惠茹，足以生損害於許萬菀及民雄鄉農會對於帳
    戶存款金管理之正確性。
二、案經許萬菀訴由嘉義縣警察局民雄分局報告臺灣嘉義地方檢
    察署檢察官偵查起訴。
    理  由
壹、程序方面（證據能力）：
    按被告以外之人於審判外之陳述，雖不符刑事訴訟法第159
    條之1至第159條之4之規定，而經當事人於審判程序同意作
    為證據，法院審酌該言詞陳述或書面陳述作成時之情況，認
    為適當者，亦得為證據；當事人、代理人或辯護人於法院調
    查證據時，知有刑事訴訟法第159條第1項不得為證據之情形
    ，而未於言詞辯論終結前聲明異議者，視為有前項之同意，
    刑事訴訟法第159條之5第1項、第2項分別定有明文。經查，
    本判決下列所引用被告以外之人於審判外之陳述（包括書證
    ），檢察官及被告江惠茹於本院審理中均表示不爭執其證據
    能力，同意作為證據等語（見本院卷第70-72頁），亦未於
    言詞辯論終結前聲明異議，本院審酌上開證據資料製作時之
    情況，尚無違法不當及證明力明顯過低之瑕疵，亦認為以之
    作為證據應屬適當，揆諸前開規定，認前揭證據資料有證據
    能力。至本判決所引用之非供述證據，檢察官及被告於本案
    言詞辯論終結前，均未爭執其證據能力，且查無非法或不當
    取證之情事，復為證明本件犯罪事實所必要之重要關係事項
    ，認均有證據能力，合先敘明。
貳、實體方面：
一、認定犯罪事實所憑之證據及理由： 
    上揭犯罪事實，業據被告於警詢、偵查、原審及本院審理時
    坦承不諱（見警卷第2-3頁；偵卷第30-31頁；原審卷第34、
    47-50頁；本院卷第70、73-74頁），核與證人即告訴人許萬
    菀於警詢證述之情節（見警卷第4-11頁）大致相符。此外，
    並有被害報告書、許萬菀民雄鄉農會之存摺封面及內頁影本
    、監視器畫面截圖、民雄鄉農會109年10月19日民信字第109
    0004966號函及附件109年7月9日取款憑條（見警卷第12-20
    頁；偵卷第33-35頁）在卷可稽。綜上，足認被告上開任意
    性自白核與事實相符，本案事證明確，被告前揭侵入住宅竊
    盜、行使偽造文書及詐欺取財等犯行，堪以認定，自應依法
    予以論罪科刑。
二、論罪：
㈠、核被告就犯罪事實一㈠、㈡所為，均係犯刑法第321條第1項第1
    款之侵入住宅竊盜罪。
㈡、核被告就犯罪事實一㈢所為，係犯刑法第321條第1項第1款之
    侵入住宅竊盜罪、同法第216條、第210條之行使偽造私文書
    罪、同法第339條第1項之詐欺取財罪。被告竊取許萬菀印鑑
    章及民雄鄉農會存摺後，在取款憑條上蓋用許萬菀印鑑章而
    偽造印文，此蓋用印文之行為屬偽造私文書之部分行為；而
    被告偽造私文書後持以行使提領存款，偽造之低度行為應為
    行使之高度行為所吸收，均不另論罪。又被告侵入住宅竊取
    許萬菀之上開存摺及印鑑章後，即前往民雄鄉農會詐欺盜領
    許萬菀之帳戶內之存款，其侵入住宅竊盜係遂行其詐欺盜領
    許萬菀財物之手段，其所為各行為在自然意義上雖非完全一
    致，然仍有部分重疊，且係在同一犯罪決意及取得許萬菀財
    物之目的下所為，依一般社會通念，應認此情形為一行為觸
    犯數罪名之想像競合犯，故被告係以一行為同時觸犯上述3
    罪名，為想像競合犯，應依刑法第55條之規定，從一重論以
    刑法第321條第1項第1款之侵入住宅竊盜罪。公訴意旨認此
    部分，被告係以一行為同時觸犯行使偽造私文書罪及詐欺取
    財罪，為想像競合犯，應依刑法第55條之規定從重論以行使
    偽造私文書罪，再與被告所犯之侵入住宅竊盜罪，分論併罰
    ，容有未洽。
㈢、被告所犯上開犯罪事實一㈠、㈡、㈢3罪間，犯意各別，行為互
    異，應予分論併罰。
三、不另為無罪之諭知部分：
㈠、公訴意旨略以：被告意圖為自己不法所有，基於竊盜犯意，
    於109年7月7日20時許，至許萬菀上址住處確認大門沒鎖即
    逕開門進入屋内，且尚竊得許萬菀所有之現金1,200元（原
    起訴竊得現金9,700元，其中8,500元，已論罪科刑如前，即
    犯罪事實一㈡部分）。因認被告此部分所為，亦涉犯刑法第3
    21條第1項第1款之侵入住宅竊盜罪嫌。
㈡、按犯罪事實應依證據認定之，無證據不得認定犯罪事實；被
    告或共犯之自白，不得作為有罪判決之唯一證據，仍應調查
    其他必要之證據，以察其是否與事實相符；又不能證明被告
    犯罪者，應諭知無罪之判決，刑事訴訟法第154條第2項、第
    156條第2項、第301條第1項分別定有明文。又按刑事訴訟法
    第161條已於91年2月8日修正公布，其第1項規定：檢察官就
    被告犯罪事實，應負舉證責任，並指出證明之方法。因此，
    檢察官對於起訴之犯罪事實，應負提出證據及說服之實質舉
    證責任。倘其所提出之證據，不足為被告有罪之積極證明，
    或其指出證明之方法，無從說服法院以形成被告有罪之心證
    ，基於無罪推定之原則，自應為被告無罪判決之諭知（最高
    法院92年台上字第128號判例參照）。
㈢、經查：證人許萬菀固於警詢證述，其於109年7月7日15時許親
    自去嘉義縣民雄鄉農會領10,000元，伊當天有花掉300元，
    剩餘9,700元於109年7月8日8時許，欲前往市場買東西發現9
    ,700元全數遭竊(見警卷第7-8頁)，而被告亦於109年10月15
    日偵查中供陳其於前揭時、地，侵入住宅竊取許萬菀所有現
    金之事實，並對許萬菀指訴其竊得之金額9,700元表示無意
    見(見偵卷第30頁)，另許萬菀上開民雄鄉農會帳戶，確於10
    9年7月7日經提領現金10,000元乙節，亦有前揭許萬菀民雄
    鄉農會之存摺封面及內頁影本（見警卷第15-16頁）在卷可
    稽。惟被告前於109年7月9日警詢及嗣於109年11月13日原審
    雖坦承於前揭時、地，侵入住宅竊取許萬菀所有現金之事實
    ，然均堅稱其僅竊得8,500元，而非許萬菀指訴之9,700元(
    見警卷第3頁；原審卷第49頁)，是被告前後自白已然不一，
    則其於偵查中對許萬菀指訴其竊得之金額9,700元表示無意
    見，是否屬實，已非無疑；另許萬菀雖於109年7月7日自其
    所有民雄鄉農會帳戶提領10,000元，惟許萬菀亦證述已花掉
    部分現金，是要難以許萬菀曾提領10,000元乙節，遽認許萬
    菀指訴其遭竊9,700元乙節必定屬實。此外，復無其他證據
    足以佐證被告於偵查中自白其竊得之金額係9,700元乙節屬
    實。
㈣、綜上所述，公訴人所指此部分之罪嫌雖曾經被告自白，然顯
    乏其他證據可資相佐，要屬不能證明，惟因此部分與被告所
    為犯罪事實一㈡經公訴人起訴論罪科刑之侵入住宅竊盜罪部
    分，有實質上一罪之關係，爰不另為無罪之諭知。
參、撤銷改判之理由、量刑及沒收：
一、撤銷改判之理由： 
　　原審以被告罪證明確，因而予以論罪科刑，固非無見。惟查
    ：㈠、被告於原審判決後，已於109年12月間與許萬菀達成和
    解，約定由被告賠償許萬菀10萬元，給付方式為分20期給付
    ，即自110年1月15日起至111年8月15日止，以每月為1期按
    月給付5,000元，被告如有1期不給付，視為全部到期，許萬
    菀則願意給被告自新之機會，並請法院從輕量刑，給予被告
    緩刑之機會，且被告已給付第1期款項5,000元等情，有和解
    書及本院公務電話查詢紀錄表（見本院卷第17、65頁)附卷
    足參，原審未及審酌，因而量處被告如附表一編號1至3「原
    審諭知之主文」欄所示之刑，所為刑之量定，稍嫌過重，容
    有未洽。㈡、本案被告所為犯罪事實一㈡所竊得之現金僅8,50
    0元，而非9,700元，原判決就其中之1,200元漏未為不另為
    無罪之諭知，亦有違誤。㈢、本案被告業已與許萬菀達成和
    解，約定由被告賠償許萬菀10萬元，且被告已給付第1期款
    項5,000元等情，是如就犯罪事實一㈠、㈡、㈢被告所竊取及盜
    領之金錢，即共8萬4,500元之犯罪所得，再宣告沒收、追徵
    ，實有過苛之虞，是無必要宣告沒收、追徵（詳後述沒收部
    分），原判決仍諭知沒收、追徵，容有未洽。被告上訴意旨
    ，認其業已與許萬菀成立和解，且已給付許萬菀5,000元，
    而認原審量刑過重，為有理由，且原判決另有上開㈡、㈢所述
    之違誤，自屬無可維持，應由本院將原判決予以撤銷改判，
    期臻妥適。
二、量刑：
㈠、爰審酌被告正值年輕力壯之際，不思循正當途徑賺取金錢，
    竟侵入他人住宅竊取財物，不但嚴重危害居家安寧，亦不尊
    重許萬菀之財產權益，復竊取許萬菀民雄鄉農會帳戶之印鑑
    章及存摺盜領提款，足認被告主觀惡性非輕，應予非難。惟
    念及被告犯後始終坦承犯行之態度，且業已與許萬菀達成和
    解，約定由被告賠償許萬菀10萬元，許萬菀並願意給被告自
    新之機會，並請法院從輕量刑，給予被告緩刑之機會，且被
    告已給付第1期款項5,000元等情，詳如前述，另參酌被告竊
    取及盜領財物之價值，許萬菀係被告祖父之友人關係，且被
    告前曾有施用毒品及竊盜之前案紀錄，有臺灣高等法院被告
    前案紀錄表（見本院卷第81-86頁)在卷可佐，復兼衡被告自
    述國中肄業之智識程度、已婚育有1子1女、與其夫及子女同
    住、現做泥作版模粗工之家庭生活狀況（見原審卷第50頁；
    本院卷第76頁）等一切情狀，分別量處如附表一編號1至3「
    本院諭知之主文」欄所示之刑，並諭知易科罰金之折算標準
    。另考量被告犯罪事實一㈠、㈡所犯各罪(即附表一編號1、2
    部分)之犯罪時間、犯罪之同質性以及定應執行刑之限制加
    重原則，兼顧刑罰衡平之要求及矯正受刑人之目的，爰定其
    應執行刑有期徒刑9月及諭知易科罰金之折算標準，以示懲
    儆。
㈡、緩刑之宣告：
　　查被告前因竊盜、施用毒品等案件，於100年11月14日經本
    院以100年度聲字第1204號刑事裁定，裁定應執行有期徒刑1
    年6月確定，嗣於101年7月10日縮短刑期假釋出監，並於102
    年1月7日有期徒刑所餘刑期內未經撤銷假釋，其未執行之刑
    ，以已執行論，其前因故意犯罪受有期徒刑以上刑之宣告，
    執行完畢後，5年以內未曾因故意犯罪受有期徒刑以上刑之
    宣告等情，有臺灣高等法院被告前案紀錄表（見本院卷第81
    -86頁)在卷足憑。本院復審酌被告於原審判決後，已於109
    年12月間與許萬菀成立和解，約定由被告賠償許萬菀10萬元
    ，並分20期給付，許萬菀則願意給被告自新之機會，並請法
    院從輕量刑，給予被告緩刑之機會，且被告已給付第1期款
    項5,000元等情，已如前述，並考量被告於警詢、偵查、原
    審及本院審理時均坦承不諱之犯後態度，其經此科刑教訓應
    能知所警惕而無再犯之虞，認以暫不執行被告所受上開宣告
    之刑為適當，爰均併依刑法第74條第1項第2款之規定，宣告
    緩刑2年，以勵自新。另按緩刑宣告，得斟酌情形，命犯罪
    行為人向被害人支付相當數額之財產或非財產上之損害賠償
    ，刑法第74條第2項第3款亦有明文。本件被告與許萬菀雖已
    成立和解，然被告因無力1次負擔全部賠償金額而僅達成分
    期賠償之協議，故本院為兼顧許萬菀之權益，確保被告於緩
    刑期間內按其承諾之賠償金額及方式履行，以確實收緩刑之
    功效，認如課予被告於緩刑期內按和解內容支付許萬菀損害
    賠償之負擔，應屬適當，乃依前揭規定，併諭知被告於緩刑
    期間應依附表二所示之賠償金額及方式，向許萬菀履行賠償
    義務。末因緩刑之宣告，係國家鑒於被告能因知所警惕而有
    獲得自新機會之期望，特別賦予宣告之刑暫不執行之寬典，
    倘被告未遵循本院所諭知前揭緩刑期間之負擔而情節重大，
    或在緩刑期間又再犯罪，或有其他符合法定撤銷緩刑之原因
    者，均可能由檢察官聲請撤銷本件緩刑宣告，而生仍須執行
    所宣告之刑之後果，併予指明。
三、沒收：
㈠、按犯罪所得，屬於犯罪行為人者，沒收之。但有特別規定者
    ，依其規定；前2項之沒收，於全部或一部不能沒收或不宜
    執行沒收時，追徵其價額；犯罪所得已實際合法發還被害人
    者，不予宣告沒收或追徵；宣告前2條之沒收或追徵，有過
    苛之虞、欠缺刑法上之重要性、犯罪所得價值低微，或為維
    持受宣告人生活條件之必要者，得不宣告或酌減之，刑法第
    38條之1第1項、第3項、第5項、第38條之2第2項，分別定有
    明文。
㈡、查本案被告業已與許萬菀達成和解，約定由被告賠償許萬菀1
    0萬元，且被告已給付第1期款項5,000元等情，已如前述，
    是如就犯罪事實一㈠、㈡、㈢被告所竊取及盜領之金錢，共
　　8萬4,500元之犯罪所得，再依刑法第38條之1第1項、第3項
    之規定，宣告沒收、追徵，實有過苛之虞，爰依法第38條之
    2第2項之規定，不予宣告沒收、追徵。又被告所竊取許萬菀
    之民雄鄉農會存摺及印鑑章，已返還與許萬菀，依法第38條
    之1第5項之規定，該存摺及印鑑章，不予宣告沒收、追徵。
㈢、又按刑法第219條所定不問屬於犯人與否沒收之者，以偽造之
    印章、印文或署押為限，盜用者不在其列（最高法院48年台
    上字第1533號判決意旨參照）。本案被告偽造之取款憑條，
    因已交付予民雄鄉農會，自非屬被告所有，毋庸宣告沒收；
    又被告將許萬菀所有之印鑑章，持以盜蓋在上開偽造之私文
    書上，該印鑑章既屬於許萬菀所有，則該印鑑章所形成之印
    文，核屬盜用之情形，並非偽造印鑑章之印文，依上述說明
    ，不在刑法第219條規定應予沒收之範圍，自不予宣告沒收
    。
據上論斷，應依刑事訴訟法第369條第1項前段、第364條、第299
條第1項前段，刑法第321條第1項第1款、第216條、第210條、第
339條第1項、第41條第1項前段、第8項、第55條、第51條第5款
、第74條第1項第2款、第2項第3款，判決如主文。
本案經檢察官李志明提起公訴，檢察官曾昭愷到庭執行職務。
中　　華　　民　　國　　110 　年　　2 　　月　　18　　日
                  刑事第四庭    審判長法  官　郭玫利
                                      法  官　曾子珍
                                      法　官　陳金虎
以上正本證明與原本無異。
侵入住宅竊盜及詐欺取財部分，不得上訴。
行使偽造私文書部分，如不服本判決應於收受送達後20日內向本
院提出上訴書狀，其未敘述上訴理由者，並得於提起上訴後20日
內向本院補提理由書（均須按他造當事人之人數附繕本）「切勿
逕送上級法院」。
 　　　　　　　                       書記官　蘇文儀　　
中　　華　　民　　國　　110 　年　　2 　　月　　18　　日
附錄法條：
中華民國刑法第210條：
偽造、變造私文書，足以生損害於公眾或他人者，處5年以下有
期徒刑。

中華民國刑法第216條：
行使第210條至第215條之文書者，依偽造、變造文書或登載不實
事項或使登載不實事項之規定處斷。

中華民國刑法第321條：
犯前條第1項、第2項之罪而有下列情形之一者，處6月以上5年以
下有期徒刑，得併科50萬元以下罰金：
一、侵入住宅或有人居住之建築物、船艦或隱匿其內而犯之。
二、毀越門窗、牆垣或其他安全設備而犯之。
三、攜帶兇器而犯之。
四、結夥三人以上而犯之。
五、乘火災、水災或其他災害之際而犯之。
六、在車站、港埠、航空站或其他供水、陸、空公眾運輸之舟、
車、航空機內而犯之。
前項之未遂犯罰之。

中華民國刑法第339條第1項：
意圖為自己或第三人不法之所有，以詐術使人將本人或第三人之
物交付者，處5年以下有期徒刑、拘役或科或併科50萬元以下罰
金。
以前項方法得財產上不法之利益或使第三人得之者，亦同。
前二項之未遂犯罰之。

附表一：
編號 犯罪事實        原審諭知之主文          本院諭知之主文  1 犯罪事實欄一㈠ 江惠茹犯侵入住宅竊盜罪，處有期徒刑柒月。未扣案之犯罪所得新臺幣陸仟元沒收，於全部或一部不能沒收時，追徵之。   江惠茹犯侵入住宅竊盜罪，處有期徒刑陸月，如易科罰金，以新臺幣壹仟元折算壹日。  2 犯罪事實欄一㈡ 江惠茹犯侵入住宅竊盜罪，處有期徒刑柒月。未扣案之犯罪所得新臺幣捌仟伍佰元沒收，於全部或一部不能沒收時，追徵之。   江惠茹犯侵入住宅竊盜罪，處有期徒刑陸月，如易科罰金，以新臺幣壹仟元折算壹日。  3 犯罪事實欄一㈢ 江惠茹犯侵入住宅竊盜罪，處有期徒刑拾月。未扣案之犯罪所得新臺幣柒萬元沒收，於全部或一部不能沒收時，追徵之。   江惠茹犯侵入住宅竊盜罪，處有期徒刑玖月。 


附表二：（以下金額單位均為新臺幣）   賠償金額 賠償方式 備註 被告應向許萬菀支付10萬元。 被告已給付許萬菀5,000元。 1.左列內容係依照被告與許萬菀於109年12間所簽立和解書（見本院卷第17頁）之和解條件，按刑法第74條第2項第3 款之規定，命被告應向許萬菀支付之損害賠償；另依同條第4 項之規定，得為民事強制執行名義。 2.和解條件中110年1月之第1期款5,000元，被告已給付與許萬菀。  被告於緩刑期內應履行之事項：餘款9萬5,000元，被告應自民國110年2月15日起至111年8月15日止，以每月為1期按月給付5,000元。如有1期未給付，視為全部到期。